臺灣嘉義地方法院民事裁定
110年度消債更字第107號
聲  請  人  楊美蓉  



代  理  人  劉育辰律師（法律扶助律師）
債  權  人  台新國際商業銀行股份有限公司

法定代理人  尚瑞強  


債  權  人  國泰世華商業銀行股份有限公司

法定代理人  郭明鑑  


債  權  人  板信商業銀行股份有限公司

法定代理人  劉炳輝  
債  權  人  聯邦商業銀行股份有限公司


法定代理人  林鴻聯  
代  理  人  黃莉玲  
債  權  人  元大商業銀行股份有限公司


法定代理人  翁健    
代  理  人  黃勝豐  
債  權  人  玉山商業銀行股份有限公司

法定代理人  黃男州  
代  理  人  朱逸君  
債  權  人  凱基商業銀行股份有限公司


法定代理人  魏寶生  


債  權  人  中國信託商業銀行股份有限公司


法定代理人  利明献  


債  權  人  良京實業股份有限公司

法定代理人  平川秀一郎



債  權  人  摩根聯邦資產管理股份有限公司

法定代理人  李文明  
代  理  人  黃莉玲  
債  權  人  長鑫資產管理股份有限公司

法定代理人  潘代鼎  
債  權  人  萬榮行銷股份有限公司

法定代理人  呂豫文  


債  權  人  富邦資產管理股份有限公司

法定代理人  洪主民  


債  權  人  金陽信資產管理股份有限公司

法定代理人  陳雨利  
代  理  人  何衣珊  
債  權  人  滙誠第一資產管理股份有限公司

法定代理人  莊仲沼  


債  權  人  滙誠第二資產管理股份有限公司

法定代理人  莊仲沼  


債  權  人  元大國際資產管理股份有限公司

法定代理人  宋耀明  
代  理  人  許添棟  
上列當事人因消費者債務清理事件聲請更生，本院裁定如下：
    主  文
聲請人楊美蓉自中華民國一一０年十二月三日下午四時起開始更
生程序。
命司法事務官進行更生程序。
    理  由
一、按法院開始更生程序之裁定，應載明其年、月、日、時，並
    即時發生效力，消費者債務清理條例（下稱消債條例）第45
    條第1項定有明文。又法院裁定開始更生或清算程序後，得
    命司法事務官進行更生或清算程序，消債條例第16條第1項
    亦有明文。復按債務人不能清償債務或有不能清償之虞者，
    得依本條例所定更生程序或清算程序，清理其債務；債務人
    無擔保或無優先權之本金及利息債務總額未逾新臺幣（下同
    ）1,200萬元者，於法院裁定開始清算程序或宣告破產前，
    得向法院聲請更生；本條例所稱消費者，指5年內未從事營
    業活動或從事小規模營業活動之自然人，前項小規模營業指
    營業額平均每月20萬元以下者，消債條例第3條、第42條第1
    項、第2條第1、2項分別規定甚明。再按債務人對於金融機
    構負債務者，在聲請更生或清算前，應向最大債權金融機構
    請求協商債務清償方案，或向其住、居所地之法院或鄉、鎮
    、市、區調解委員會聲請債務清理之調解。債務人為前項請
    求或聲請，應以書面為之，並提出財產及收入狀況說明書、
    債權人及債務人清冊，及按債權人之人數提出繕本或影本；
    協商或調解成立者，債務人不得聲請更生或清算，但因不可
    歸責於己之事由，致履行有困難者，不在此限，消債條例第
    151條第1、2、7項亦分別定有明文。
二、本件聲請人主張於民國90年間與朋友合夥板木事業向金融機
    構借款，因合夥事業失敗而積欠債務，致無力清償。對於台
    新國際商業銀行股份有限公司（下稱台新銀行）等金融機構
    及非金融機構負有3,097,615元之無擔保無優先債務，因有
    不能清償債務情事，前已提出債權人清冊，以書面向本院聲
    請債務清理調解，最大債權銀行台新銀行提出以債權本金1,
    499,189元，分180期、利率3％、每月還款金額為10,353元之
    還款方案，惟上開方案提出之協商金額過高，且聲請人尚有
    其他資產管理公司之債務，故無法負擔上開方案，以致調解
    不成立。又聲請人復未經法院裁定開始清算程序或宣告破產
    ，爰請求裁定准予更生等語。
三、經查：
  ㈠本件聲請人主張依消債條例向本院聲請債務清理調解程序，
    最大債權銀行台新銀行提出以債權本金1,499,189元，分180
    期、利率3％、每月還款金額為10,353元之還款方案，惟聲請
    人表示其在松田崗上班，因疫情關係收入不穩定，以上班時
    數調整，每月薪資約15,000元左右，在疫情前每月薪資約為
    24,000元，每月最多僅能清償3,000元，且尚有其他資產管
    理公司之債務，故無法負擔上開方案，以致調解不成立等情
    ，業據聲請人提出調解不成立證明書在卷可稽（見本院卷第
    27頁），並經本院調閱110年度司消債調字第124號調解卷核
    閱屬實，本件聲請人所提更生之聲請所應審究者為其現況是
    否有不能清償債務或有不能清償之虞之情事。
  ㈡聲請人主張其有不能清償債務之情事，並提出財產及收入狀
    況說明書、債權人清冊、債務人清冊、全國財產稅總歸戶財
    產查詢清單、嘉義縣財政稅務局民雄分局108、109年度綜合
    所得稅各類所得資料清單、財團法人金融聯合徵信中心查詢
    當事人綜合信用報告－債務清理條例前置協商專用債權人清
    冊及回覆書、在職證明書、戶籍謄本、機車行車執照、存摺
    內頁為證（見本院卷第11至15、19至26、250至264頁）。查
    聲請人主張自110年10月20日起任職於新高山休閒育樂股份
    有限公司擔任外場服務員，每月薪資約24,000元，並提出在
    職證明書為證，應予堪認。又聲請人主張其每月必要生活支
    出以衛生福利部公告110年度臺灣省最低生活費13,288元之1
    .2倍即15,946元為計算，依消債條例第64條之2第1項規定，
    應予准許。承上，本件聲請人每月薪資收入24,000元，扣除
    每月必要生活支出15,946元後，僅有餘額8,054元（計算式
    ：24,000元－15,946元），顯不足清償最大債權銀行台新銀
    行所提每月清償10,353元之協商還款方案，況尚有其他資產
    管理公司之債務未計入。是以本院審酌聲請人現況之財產、
    勞力及信用等清償能力，以聲請人每月收入於扣除每月合理
    之基本生活費用後，堪信已不能清償前開所負無擔保或無優
    先權債務7,753,871元（依債權人及聲請人陳報之債權總額
    ）。從而，聲請人所為本件聲請，核符消債條例第3條所定
    之要件。
四、綜上所述，本件聲請人為一般消費者，並未從事營業活動。
    其有無法清償債務之虞情事，又所負無擔保或無優先權之本
    金及利息債務，並未逾1,200萬元，且未經法院裁定開始清
    算程序或宣告破產，又查無消債條例第6條第3項、第8條或
    第46條各款所定駁回更生聲請之事由存在，則聲請人聲請更
    生，洵屬有據，應予准許。
五、至於聲請人於更生程序開始後，應另提出足以為債權人會議
    可決或經法院認為公允之更生方案以供採擇，俾免更生程序
    進行至依消債條例第61條規定應行清算之程度，附此敘明。
六、依消債條例第11條第1項、第45條第1項、第16條第1項，爰
    裁定如主文。
中　　華　　民　　國　　110 　年　　12　　月　　3 　　日
                  民事第二庭法　官　陳威憲
以上正本係照原本作成。
本裁定不得抗告。
中　　華　　民　　國　　110 　年　　12　　月　　3 　　日
                            書記官  方瀅晴